臺灣高等法院刑事裁定　　　　　　　　　 93年度抗字第730號
抗　告　人　丙○○
即聲請　人
上列抗告人因聲請法官迴避案件，不服臺灣臺北地方法院中華民
國93年11月18日裁定（93年度聲字第1987號），提起抗告，本院
裁定如下：
    主  文
抗告駁回。
    理  由
一、聲請迴避與抗告意旨略以：本案受命法官黎惠萍對聲請人即
    被告即反訴人丙○○合法之訴訟行為，竟指為意圖拖延訴訟
    ，又恐嚇將據此作為對聲請人丙○○量刑之參考。以聲請人
    丙○○先前因病及手術請假以及提起反訴為由，指責聲請人
    丙○○意圖拖延訴訟。要求聲請人丙○○須將所有的答辯狀
    、陳報狀、聲請狀連同證物，影印兩套交付自訴人甲○○、
    乙○○。但對自訴人甲○○、乙○○從未交付任何自訴狀、
    補充自訴理由狀、聲請狀繕本予聲請人丙○○一節，卻始終
    未置一詞，對自訴人刻意偏袒。聲請人丙○○因病及手術請
    假，合法合情合理，均提陳診斷證明書、醫院手術通知單為
　  據，陳報法院並經准許另訂庭期在案，既准許於前，又質疑
    意圖拖延訴訟於後，實令人惶恐，聲請人丙○○不得已依法
    於第一審言詞辯論終結前提起反訴，何有意圖拖延訴訟，因
    受命法官黎惠萍有上揭不當行為，足認其執行職務有偏頗之
    虞，特依刑事訴訟法第18條第2 項、同法第19條第2 項但書
    之規定，聲請法官迴避等語。
二、按當事人聲請推事迴避，以有刑事訴訟法第18條第1 款、第
    2 款所列情形之一者為限。次按當事人依刑事訴訟法第18條
    第2 款規定聲請法官迴避，以有具體事實足認其執行職務有
    偏頗之情形為限，若僅對於法官之指揮訴訟，或其訊問方法
    有所不滿，不能指為有偏頗之虞；而刑事訴訟法第18條第2
    款所謂足認法官執行職務有偏頗之虞，係指法官於訴訟之結
    果有利害關係或與當事人有親交嫌怨等客觀事實，足以使人
    疑其將為不公平之審判者而言；又該條款所謂足認法官執行
    職務有偏頗之虞，係指以一般通常之人所具有之合理觀點，
    對於該承辦法官能否為公平之裁判，均足產生懷疑；且此種
    懷疑之發生，存有其完全客觀之原因，而非僅出於當事人自
    己主觀之判斷者，始足當之。至於訴訟上之指揮，乃專屬於
    法院之職權，當事人之主張、聲請，在無礙於事實之確認以
    及法的解釋適用之範圍下，法院固得斟酌其請求以為訴訟之
    進行，但仍不得以此對當事人之有利與否，作為其將有不公
    平裁判之依據，更不得以此訴訟之進行與否，乃謂有偏頗之
    虞，而聲請法官迴避。次按刑事訴訟法第18條第2 款所謂有
    偏頗之虞，係指法官與訴訟關係人有故舊恩怨等關係，其審
  　判恐有不公平者而言。又當事人聲請法官迴避，以有具體事
    實足認其執行職務有偏頗之情形為限，若僅對於法官之指揮
    訴訟，或其訊問方法，有所不滿，不能指為有偏頗之虞（19
    年抗字第106 號、18年抗字第149 號、70年臺抗字第174 號
    、79年臺抗字第318 號判例參照）。
三、經查：
(一)、經調取臺灣臺北地方法院91年度自字第544 號卷（影印部分
    附卷），本件原審法院於91年7 月31日收受91年度自字第54
    4 號聲請人被訴加重誹謗案件後，即定於同年8 月23日開庭
    行準備程序，並將自訴人甲○○、乙○○提出之自訴狀繕本
    該案進行二年餘，定93年11月3 日行言詞辯論程序後，始於
    93年10月29日遞狀提出反訴，反訴原自訴人甲○○、乙○○
    涉犯誣告罪嫌，則聲請人提起反訴之時間，與本件自訴繫屬
    時間，顯有相當差距，是聲請人提起反訴之時間是否致使訴
    訟拖延，並非無商榷餘地。
(二)、本件原審合議庭審判長原定93年6 月21日行言詞辯論程序，
    聲請人於同年5 月27日、8 月2 日遞狀以腎結石疾病為由請
    假，該合議庭始兩度延期審理，將言詞辯論期日改至同年11
    月3 日，聲請人雖已檢附財團法人天主教聖保祿修女會醫院
    診斷證明書作為請假之事由，然依受命法官黎惠萍函詢該醫
    院之結果，該醫院表示：通常尿路結石及尿路感染病人，並
    不會影響其思考及陳述能力，此有該院93年6 月8 日桃聖業
    字第0930000109０號函在卷可稽，聲請人是否因此疾病需請
    病假達四、五月之久，亦非無疑問。
(三)、另聲請人提出反訴時，並未依刑事訴訟法第319 條第2 項規
    定委任律師行之，亦未按反訴被告人數提出反訴狀繕本，則
    本案受命法官黎惠萍於93年11月3 日當庭交付聲請人補正自
    訴代理人及反訴狀繕本之書面裁定，即屬依法而為，尚難稱
    有偏袒自訴人之行為。
(四)、本件原審臺灣臺北地方法院91年度自字第544 號業於93年12
    月16日宣判，判決主文為本件自訴之被告（即本件聲請人）
    與反訴之被告甲○○、乙○○均無罪，有本件判決在卷可查
    ，並無聲請人所陳之量刑參考情事，另案件業經判決，亦無
    聲請法官迴避之必要（88年度台抗字第56號），併此敘明。
(五)、綜上，本件聲請人聲請法官迴避所主張之事項，係出於其個
    人主觀之臆測，而無客觀原因、事實，核與刑事訴訟法第18
    條第2 款之事由不合，是原審以本件聲請於法不合，裁定予
    以駁回，經核原裁定認事用法並無不合，抗告人即聲請人抗
    告意旨仍執前詞，指摘原裁定不當為無理由，應予駁回。
三、據上論結，應依刑事訴訟法第412條前段，裁定如主文。
中　　華　　民　　國　　94　　年　　1 　　月　　11　　日
　　　　　　　　　刑事第7 庭審判長法  官  吳啟民
　　　　　　　　　　　　　　　　  法　官  林瑞斌
　　　　　　　　　　　　　　　　  法　官  施俊堯
以上正本證明與原本無異。
不得再抗告。
                                  書記官  陳彥蕖
中　　華　　民　　國　　94　　年　　1 　　月　　11　　日
